【裁判字號】    98,國,20
【裁判日期】    980929
【裁判案由】    國家賠償等
【裁判全文】
臺灣板橋地方法院民事判決                98年度國字第20號
原      告  乙○○
被      告  台北縣政府警察局
法定代理人  甲○○
訴訟代理人  丙○○
            丁○○
上列當事人間請求國家賠償事件，本院於98年9 月15日言詞辯論
終結，判決如下：
    主  文
原告之訴駁回。
訴訟費用由原告負擔。
    事實及理由
壹、程序上理由
    依國家賠償法請求損害賠償時，應先以書面向賠償義務機關
    請求之。賠償義務機關對於前項請求，應即與請求權人協議
    。協議成立時，應作成協議書，該項協議書得為執行名義。
    賠償義務機關拒絕賠償，或自提出請求之日起逾30日不開始
    協議，或自開始協議之日起逾60日協議不成立時，請求權人
    得提起損害賠償之訴，國家賠償法第10條第1項、第11條第1
    項分別定有明文。查原告主張被告台北縣政府警察局應負國
    家賠償責任，原告於民國（下同）98年4月8日向被告台北縣
    政府請求賠償，被告於98年5月20日以98年度法賠字第8號拒
    絕賠償，有原告提出之被告拒絕賠償理由書可按，爰依前開
    規定提起本訴等情，是原告起訴時已履行前揭法條之前置程
    序規定，合先敘明。
貳、實體上理由
一、原告起訴主張：原告於95年8月28日因與公寓住戶黃蘭雅發
    生爭執，因而發生扭打，黃蘭雅之家人報案後，被告台北縣
    政府警察局中和分局（下稱被告）所屬警員將原告限制自由
    在樓梯間，經被告通報中和市衛生所人員後，再通知原告母
    親黃鄭銘娥到場，原告並未打傷母親，亦未精神異常，卻遭
    被告所屬警員送往行政院衛生署署立台北醫院（下稱台北醫
    院）就醫，並施打針劑，致原告身心受創。原告於96年5 月
    17日致中和市○○路280號頂樓放置垃圾時，遭頂樓住戶報
    案遭拘禁於頂樓，經報案後，被告所屬警員亦將原告拘禁於
    頂樓，並通知原告母親黃鄭銘娥到場，並送往台北醫院就醫
    ，強行施打針劑，致原告身心受創，被告所屬公務員執行職
    務，侵害原告之權利，爰依據國家賠償法第2條第2項前段，
    請求被告賠償醫藥費5,964元及精神慰撫金944,036元，合計
    95萬元，並聲明：被告應賠償原告95萬元。
二、被告則以：原告主張95年8月28日之為事實，業經罹於2年之
    請求權時效，被告分別於95年8月28日、96年5月17日經民眾
    報案後，前往現場，並通知中和市衛生所、原告母親鄭黃銘
    娥、台北縣政府消防局之救護車，原告當時辱罵警員，經中
    和市衛生所認定原告當時情緒不穩，須送醫治療，被告基於
    協助就醫依法執行職務，並無不法。被告所屬警員於95年8
    月28日在樓梯間係在安撫原告，並未限制原告之自由等語置
    辯，並聲明：原告之訴駁回。
三、得心證之理由：
    原告主張被告所屬警員分別於95年8月28日、96年5月17日不
    法執行職務，將原告拘禁於樓梯間、頂樓，並強制將原告送
    醫治療，施打針劑，致原告身心受創，爰依據國家賠償法第
    2條第2項前段規定，請求如訴之聲明，被告則以前詞置辯，
    本件應審究者為(一)原告之請求權是否已罹於時效？(一)被告所
    屬公務員執行職務是否有不法？(二)原告請求損害賠償95萬元
    是否有理由？茲分述如下：
(一)賠償請求權，自請求權人知有損害時起，因二年間不行使而消
  滅；自損害發生時起，逾五年者亦同。第2條第3項、第3條第2
  項及第4條第2項之求償權，自支付賠償金或回復原狀之日起，
  因二年間不行使而消滅，國家賠償法第8條定有明文。經查，
  原告主張於95年8月28日因被告所屬公務員執行職務不法侵害
  其權利，至97年8月28日已滿二年，卻遲至98年4月8日具狀請
  求國家賠償，並於98年6月10日提起本訴，揆之前開規定，原
  告此部份之請求權已罹於二年之時效，至為明確。
(二)消滅時效，自請求權可行使時起算。以不行為為目的之請求權
  ，自為行為時起算。消滅時效，因請求而中斷，時效因請求而
  中斷者，若於請求後6個月內不起訴，視為不中斷，民法第128
  條、第129條第1項第1款、第130條分別載有明文。原告主張被
  告所屬公務員於96年5月17日執行職務不法侵害其權利部分，
  業經原告於98年4月8日請求國家賠償，並於請求後6個月內即
  96年6月10日提起本訴，其時效因請求而中斷，因此，此部份
  之請求並未罹於2年之時效，先為敘明。
(三)公務員於執行職務行使公權力時，因故意或過失不法侵害人民
  自由或權利者，國家應負損害賠償責任。國家賠償法第2條第2
  項前段定有明文。因此，國家賠償之構成要件須為(1)公務員故
  意或過失不法執行職務(2)不法侵害人民權利(3)不法之執行職務
  行為與損害間須有因果關係，合先敘明。經查：警察機關於發
  現或接獲通知，罹患精神疾病或疑似罹患精神疾病者，有明顯
  傷害他人或自己之虞，或有傷害行為時，除本法或其他法律另
  有規定外，應即護送前往中央衛生主管機關指定之精神醫療機
  構診療，並應立即通知當地衛生主管機關；其身分經查明者，
  應立即通知其保護人或家屬。前項病人經專科醫師診斷屬嚴重
  病人，有全日住院治療之必要時，依前條規定辦理，96年7月4
  日修正前之精神衛生法第22條載有明文。96年7月4日修正後之
  精神衛生法第32條則規定「警察機關或消防機關於執行職務時
  ，發現病人或有第三條第一款所定狀態之人有傷害他人或自己
  或有傷害之虞者，應通知當地主管機關，並視需要要求協助處
  理或共同處理；除法律另有規定外，應即護送前往就近適當醫
  療機構就醫。民眾發現前項之人時，應即通知當地警察機關或
  消防機關。第一項醫療機構將病人適當處置後，應轉送至直轄
  市、縣（市）主管機關指定之精神醫療機構（以下簡稱指定精
  神醫療機構）繼續接受治療。依第一項規定送醫者，其身分經
  查明為病人時，當地主管機關應立即通知其家屬，並應協助其
  就醫。第三項之指定精神醫療機構，其指定方式、資格條件、
  管理、專科醫師指定及其他應遵行事項之辦法，由中央主管機
  關定之。」，揆之前開規定，警察機關如獲通報，有傷害他人
  或自傷，或有傷害行為，疑似精神病患者，經立即通知當地衛
  生主管機關及家屬，並送往中央機關指定之精神醫療機構診療
  。
(四)經查，被告於96年5月17日經原告親自報案與頂樓住戶發生糾
  紛，經警員陳雅慧與巡佐吳寶田前往現場處理，發現原告情緒
  不穩定，不斷辱罵警員，並欲跳樓輕生，同時尋求另一警網協
  助，通知中和市衛生所人員、台北縣政府消防局救護車及原告
  母親到場，經原告母親陳述原告有精神病史，長期未吃藥控制
  ，致精神病經常發作，並要求警方協助將原告送醫治療，並經
  中和市衛生所人員判斷，原告須戒護就醫等情，有被告所屬警
  員提出之報告書、台北縣警察局勤務指揮中心受理各類案件紀
  錄單、台北縣中和市衛生所提出之台北縣疑似精神病患護送鑑
  定就醫通知單可按，原告前往台北醫院就醫時，因原告行為混
  亂、燥動不安，而由原告母親黃鄭銘娥簽署病患約束照護同意
  書，有原告提出病患約束照護同意書、病患約束照護紀錄表、
  台北縣消防局救護紀錄表可按（見本院卷第19至21頁），準此
  ，被告係依據原告母親黃鄭銘娥之陳述、台北縣中和市衛生所
  人員之判斷，揆之前揭精神衛生法之規定，協助將原告送請醫
  院治療，被告所屬警員並無不法執行職務妨害原告之自由，準
  此，被告所屬公務員既為依法執行職務，原告依據前揭規定，
  請求被告賠償損害，自無理由，應予駁回。
(五)綜上述，原告並未舉證被告所屬公務員不法執行職務侵害其權
  利，原告依據國家賠償法第2條第2項前段之規定，請求被告賠
  償損害95萬元，自無理由，應予駁回。
四、本件事證已明，兩造其餘攻擊防禦方法及爭點，核與本件判
    決結果無涉，爰不一一論述。原告聲請傳訊證人黃國展證明
    原告於95年8月28日遭被告所屬警員軟禁於樓梯間，聲請傳
    訊證人黃鄭銘娥證明原告並未於95年8月28日傷害母親等事
    實，因原告主張95年8月28日之請求權已罹於二年之請求權
    時效，自無再行調查之必要。又原告聲請傳訊台北縣中和市
    ○○路280號4樓住戶、保全人員證明被告所屬警員於96年5
    月17日將原告拘禁於頂樓等事實，惟被告所屬警員係依法執
    行職務，已如前述，並無傳訊證人之必要。
五、結論：原告之訴為無理由，依民事訴訟法第78條，判決如主
    文。
中    華    民    國    98    年    9    月    29    日
                  民事第三庭    法  官  徐玉玲
以上正本係照原本作成
如對本判決上訴，須於判決送達後20日內向本院提出上訴狀
中    華    民    國    98    年    9    月    29    日
                                書記官  陳靜怡


司法院資訊處製作；財團法人民間司法改革基金會備份。
